臺灣高雄地方法院民事裁定　　　　　　　110年度聲字第186號
聲　請　人　蔡政璜　　詳卷
相　對　人　蔡王閃　
　　　　　　蔡淑敏　
　　　　　　蔡淑津　
　　　　　　蔡仁耀　
上列當事人間聲請停止執行事件，本院裁定如下：
    主  文
聲請駁回。
    理  由
一、聲請意旨略以：本院105 年度司執字第112109號分割遺產強
    制執行事件（下稱系爭執行事件），因法官及司法事務官涉
    嫌賤價拍賣遺產，且遺失確認聲請人對相對人乙○○有新臺
    幣（下同）180 萬元債權之司法公文，未將聲請人之該筆債
    權列入分配表計算，乙○○之正確分配額應為0 元，另司法
    事務官未將第三人對相對人甲○○、丙○○、丁○○（下稱
    甲○○等3 人）之債權列入扣抵，若經予以扣抵，其等3 人
    之正確分配額亦應為0 元，且臺灣高雄少年及家事法院（下
    稱高雄少家法院）110 年度家聲字第59號扶養費事件即將審
    理，相對人甲○○等3 人尚應給付聲請人170 萬餘元，請求
    重新製作分配表，其餘理由如附件所示，為此提起異議訴訟
    暨聲請停止執行，並聲明：㈠願提供擔保金，停止強制執行
    ，撤銷執行程序。㈡買回權人即聲請人支付價金抵還或市價
    變賣抵還。㈢應製作公正的買回價及分配表，寄給優先買回
    權人即聲請人。㈣程序費用由相對人丙○○、甲○○負擔。
二、按有回復原狀之聲請，或提起再審或異議之訴，或對於和解
    為繼續審判之請求，或提起宣告調解無效之訴、撤銷調解之
    訴，或對於許可強制執行之裁定提起抗告時，法院因必要情
    形或依聲請定相當並確實之擔保，得為停止強制執行之裁定
    。強制執行法第18條第2 項固有明定。惟同法第18條第1 項
    亦規範強制執行程序開始後，除法律另有規定外，不停止執
    行。明示以不停止執行為原則。而所謂必要情形，由法院依
    職權裁量定之，法院為此決定，應就強制執行法第18條第2
    項所列訴訟在法律上是否顯無理由，以及如不停止執行，將
    來是否難於回復執行前之狀態，及倘予停止執行，是否無法
    防止債務人濫行訴訟以拖延執行，致債權人之權利無法迅速
    實現等各種情形予以斟酌，以資平衡兼顧債務人及債權人雙
    方之利益。於債務人聲明願供擔保時，亦然。非謂債務人以
    提起強制執行法第18條第2 項所列訴訟為由且聲明願供擔保
    而聲請停止強制執行程序時，法院須一律予以准許（最高法
    院99年度台抗字第973 號裁定要旨參照）。
三、按執行名義成立後，如有消滅或妨礙債權人請求之事由發生
    ，債務人得於強制執行程序終結前，向執行法院對債權人提
    起異議之訴。如以裁判為執行名義時，其為異議原因之事實
    發生在前訴訟言詞辯論終結後者，亦得主張之。強制執行法
    第14條第1 項定有明文。經查，聲請人以前揭事由提起異議
    之訴，聲明第一項請求撤銷系爭執行事件之強制執行程序，
    其起訴狀雖未具體敘明係提起何類型之異議訴訟，亦未記載
    其法律依據，但聲明第一項既請求撤銷執行程序，堪認其訴
    之聲明第一項乃係針對系爭執行事件提起債務人異議之訴。
    而高雄少家法院、臺灣高等法院高雄分院迭以103 年度家訴
    字第50號、104 年度家上易字第13號判決蔡世榮所遺系爭遺
    產，應採變價分割，所得價金扣除夫妻剩餘財產請求債務、
    對丙○○借款、喪葬費用後，按每人各1/5 比例分配予兩造
    、乙○○、丁○○及丙○○確定，相對人甲○○乃持上開確
    定判決為執行名義聲請強制執行，經本院以系爭執行事件受
    理在案，業經本院調閱系爭執行事件卷宗核閱無訛。而依強
    制執行法第91條第1 項後段、第2 項前段明定：「執行法院
    定期拍賣，無人承受或依法不得承受者，由執行法院定期再
    行拍賣，再行拍賣時，執行法院應酌減拍賣最低價額」。是
    系爭執行事件之執行過程中，本院民事執行處因無人應買而
    予減價並定期再行拍賣，乃依法定程序而為，並無圖利特定
    人而賤價拍賣系爭遺產，聲請意旨所為指摘應有誤會。又聲
    請意旨主張應將其之180 萬元債權列入分配等事由，係針對
    分配表所列分配金額有所異議，難謂屬強制執行法第14條第
    1 項消滅或妨礙債權人請求之事由，故聲請人提起債務人異
    議之訴，在法律上顯無理由，難認有停止執行之必要。
四、另按債權人或債務人對於分配表所載各債權人之債權或分配
    金額有不同意者，應於分配期日一日前，向執行法院提出書
    狀，聲明異議。前項書狀，應記載異議人所認原分配表之不
    當及應如何變更之聲明。異議未終結者，為異議之債權人或
    債務人，得向執行法院對為反對陳述之債權人或債務人提起
    分配表異議之訴。但異議人已依同一事由就有爭執之債權先
    行提起其他訴訟者，毋庸再行起訴，執行法院應依該確定判
    決實行分配。債務人對於有執行名義而參與分配之債權人為
    異議者，僅得以第14條規定之事由，提起分配表異議之訴。
    強制執行法第39條、第41條第1 、2 項分別定有明文。而查
    ，聲請人提起異議之訴，聲明第三項請求製作公正分配表，
    並於起訴之原因事實記載分配表所載相對人之正確分配額均
    應為0 元等語，核其主張似係不同意系爭執行事件分配表所
    列分配金額，對此提出異議，堪認屬分配表異議之訴之範疇
    。惟聲請人提起上開異議訴訟前，雖於110 年8 月18日以本
    件聲請意旨所列相同事由，對系爭執行事件具狀請求重新製
    作分配表，但聲請人在該聲請狀中未具體指明係針對哪份分
    配表聲明異議，復未記載應如何變更之聲明，且聲請人主張
    分配表應將聲請人對相對人乙○○之180 萬元債權、第三人
    對相對人甲○○等3 人之債權，以及聲請人對相對人甲○○
    等3 人目前審理中之170 萬餘元債權均列入分配表計算，故
    應重新製作，並非針對分配表上已載「各債權人之債權或分
    配金額有不同意」，核與強制執行法第39條定之異議程式及
    要件顯不相符。是以，聲請人提起分配表異議之訴，顯不符
    前揭分配表異議訴訟之程序要件，起訴難認合法，無從認系
    爭執行事件有停止執行之必要。
五、綜上所述，聲請人以其提起異議之訴為由，請求裁定停止系
    爭執行事件之強制執行程序，本院認無停止執行之必要性，
    ，應予駁回。
六、據上論結，本件聲請為無理由，依強制執行法第30條之1 ，
    民事訴訟法第95條，裁定如主文。
    主文。
中    華    民    國   110    年    10    月    28    日
                  民事第四庭  法  官  徐彩芳
以上正本係照原本作成。
如對本裁定抗告須於裁定送達後10日內向本院提出抗告狀，並繳
納裁判費新台幣1,000元。
中    華    民    國   110    年    10    月    29    日
                              書記官  盧瑞芳